【裁判字號】    97,竹簡,499
【裁判日期】    970826
【裁判案由】    損害賠償
【裁判全文】
臺灣新竹地方法院民事簡易判決         97年度竹簡字第499號
原      告  乙○○
                        巷41.
被      告  甲○○
                        弄4號.
上列當事人間請求損害賠償事件，原告提起刑事附帶民事訴訟（
97年度竹交簡附民字第9號），經本院刑事庭移送而來，本院於
民國97年8月12日辯論終結，判決如下：
    主  文
原告之訴及假執行之聲請均駁回。
訴訟費用由原告負擔。
    事實及理由
一、事實摘要：
(一)、原告主張：
(1)、原告前於民國96年2月26日上午7時45分，在新竹市○○路與
    忠孝路口，因被告駕駛車號3R-139號營業自小客車任意變換
    車道，撞倒原告所騎乘之車號N3T-818號重型機車，致原告
    手腳多處受傷及車輛等財物受損，被告所涉過失傷害部分，
    並經臺灣新竹地方法院檢察署檢察官以96年度偵字第5635號
    聲請簡易判決處刑在案。
(2)、原告被撞後，受有如下之損害：
、原告被撞受傷，經新竹南門醫院治療後，總計支出醫療費用
    新臺幣（下同）503元。
、原告所騎乘之機車受損，經送請全富車行修理，支出機車零
    件費用6,380元。
、原告提起本件民事訴訟時，因尚未確定醫療費用及事發後被
    告對原告之精神損害程度，且被告明知有錯，卻不願任何方
    式之調解賠償，對原告一概置之不理，事發至今，原告每因
    提告、鑑定、傳喚、辯論、審理等屢屢須告假到場，耗費時
    間、精力至鉅，致有憂慮、壓力及嚴重失眠之情況，受有精
    神損害291,357元。
(3)、原告為此依侵權行為之法律關係，提起本件訴訟，並聲明：
、被告應給付原告300,000元。
、訴訟費用由被告負擔。
、原告願供擔保，請准宣告假執行
(二)、被告則以：兩造確於上開時地發生車禍，但車禍發生時，原
    告只要求被告將其機車回復原狀，之後卻另外請求賠償精神
    損失等費用，與當初的協議不同，被告只能依照原來的協議
    賠償原告等語置辯，並聲明：原告之訴駁回。
二、程序部分：
(一)、按訴狀送達後，原告不得將原訴變更或追加他訴，但擴張或
    減縮應受判決事項之聲明者，不在此限，民事訴訟法第255
    條第1項第3款定有明文。本件原告起訴時，其訴之聲明第1
    項原係請求被告給付60,000元，及自訴狀繕本送達被告翌日
    起至清償日止，按年利率百分之5計算之利息。嗣於訴訟程
    序進行中，將該項聲明變更為被告應給付原告300,000元。
    核屬擴張應受判決事項之聲明，自應准許。
(二)、被告經合法通知，未於言詞辯論期日到場，核無民事訴訟法
    第386條所列各款情形，爰依原告之聲請，由其一造辯論而
    為判決。
三、本院之判斷：
(一)、被告於96年2月26日上午7時45分許，駕駛車號3R-139號營業
    自小客車搭載客人，沿新竹市○○路由東往西方向行駛中間
    車道，途經新竹市○○路○段與忠孝路口，欲變換車道至外
    側時，本應注意變換車道時，應讓直行車先行，並注意安全
    距離，以避免危險之發生，竟貿然自中間車道變換往外側車
    道行駛，適原告騎乘車號N3T-818號重型機車由同向外側車
    道直行而來，因閃避不及而發生擦撞，致原告人車倒地，致
    原告騎乘之機車受撞及其身體多處受傷，原告為此支出醫療
    費503元及機車修理費6,380元，而被告所涉過失傷害之犯行
    ，並經本院刑事庭以97年度竹交簡字第39號判決判處有期徒
    刑4月，減為有期徒刑2月確定等情，業經原告供明在卷，並
    提出與其所述相符之免用發票收據、估價單、維修證明各1
    份、車禍現場相片2張、醫療費用收據2紙及機車受損相片9
    張證，且經本院依職權調取本院96年度竹交簡字第39號刑事
    卷宗核閱無訛，被告對此亦不為爭執，自堪信為真實。
(二)、按汽車在同向2車道以上之道路變換車道時，應讓直行車先
    行，並注意安全距離，道路交通安全規則第98條第1項第6款
    定有明文。被告於上開時地駕車本應注意上開規定，其於變
    換車道時，未讓直行車先行及注意安全距離，顯已違反上開
    規定，參諸被告肇事當時天候晴、日間自然光線、視距良好
    ，路面舖設柏油、路面無缺陷及障礙物等情，有上開刑事卷
    宗內道路交通事故調查報告表可證，是依當時情形，被告並
    無不能注意之情事，其竟未注意及此，因而撞擊原告騎乘之
    機車，堪認被告對於本件車禍之發生確有過失，而被告之上
    開過失與原告之損害間，亦有相當因果關係，被告自應負侵
    權行為之損害賠償責任。
(三)、被告固因上開車禍之發生，對原告負有侵權行為之損害賠償
    責任，然被告主張兩造車禍後，於車禍現場有達成被告僅需
    將原告騎乘之機車回復原狀之協議等語，此雖為原告否認。
    然查本件車禍發生後，經原告報警處理，警員李青原由值班
    人員通知到達現場後，隨即以錄音筆將處理車禍經過錄音，
    嗣於警員李青原比對原告騎乘之機車高度與被告汽車上之鈑
    金擦痕吻合後，被告始承認2車確有擦撞，原告於現場並提
    及其衣服破損、車輛損害及身體之傷情，最後兩造私下談妥
    被告僅需將原告之機車回復原狀之協議，警員李青原為此在
    道路交通事故現場圖中現場處摘要欄內記載「A（即被告）
    車欲下客，路口不慎擦撞B（指原告）車肇事，B手部擦傷，
    言明由A車恢復B車車損原狀。」等情，業經證人李青原於本
    院審理時證述在卷，核與上開刑事案卷所附道路交通事故現
    場圖之記載相符。又經本院依職權調取警員李青原處理本件
    車禍事故過程之錄音資料後，發現警員李青原確因兩造談妥
    由被告將原告之機車回復原狀之協議後，始將該等協議記載
    在上開道路交通事故現場圖內，並由兩造簽名確認之事實，
    有該錄音光碟及錄音譯文各1份在卷可佐，足見被告主張兩
    造車禍後，旋於車禍現場達成協議之情，應為事實，堪以採
    信，原告否認兩造曾有協議云云，洵無足採。
(四)、按和解者，謂當事人約定，互相讓步，以終止爭執或防止爭
    執發生之契約；和解有使當事人所拋棄之權利消滅及使當事
    人取得和解契約所訂明權利之效力，民法第736條、第737條
    定有明文。次按，和解契約之成立，民法並未特設規定，故
    為不要式契約及諾成契約，以當事人於締約時有合致之意思
    表示，為成立要件，雖一造表意人於其表示意思時，本無欲
    受其所表示意思拘束之意，苟非此意為他造所明知，其表示
    之意思究不因之而無效，即於和解之成立及效力不生影響；
    且和解契約合法成立時，兩造當事人即均應受該契約之約束
    ，縱使一造因而受不利益之結果，亦不得事後翻異，更就和
    解前之法律關係再行主張（最高法院19年上字第1964號判例
    參照）。本件兩造車禍發生後，原告雖曾主張身體、機車及
    衣服等損害，惟仍與被告達成僅就機車受損回復原狀之協議
    ，核依兩造之協議經過，堪認係就本件車禍事故所生之損害
    ，約定互相讓步，以終止或防止爭執發生之和解契約，依上
    開說明，兩造均應受該和解契約之拘束，縱使原告因而受有
    不利益之結果，亦不得事後翻異，更不得以和解前之侵權行
    為法律關係再行主張，是原告依兩造和解前之侵權行為法律
    關係，對被告提起本件民事訴訟，洵無理由，應予駁回。
四、原告受敗訴判決，其假執行之聲請即失所依據，應併予駁回
    。
五、結論：原告之訴為無理由，依民事訴訟法第78條、第385條
    第1項，判決如主文。
中    華    民    國    97    年    8    月    26     日
                  民事第一庭    法  官  林昌義
以上正本係照原本做成。
如對本判決上訴，須於判決送達後20日內向本院提出上訴狀。
中    華    民    國    97    年    8    月    26     日
                                書記官  馮玉玲


司法院資訊處製作；財團法人民間司法改革基金會備份。
